【裁判字號】    91,易,475
【裁判日期】    920416
【裁判案由】    贓物
【裁判全文】
臺灣新竹地方法院刑事判決                          九十一年度易字第四七五號
    公  訴  人  臺灣新竹地方法院檢察署檢察官
    被      告  甲○○
    指定辯護人  本院公設辯護人  林建和
右列被告因贓物案件，經檢察官提起公訴（九十一年度偵字第一三七二號），本院判
決如左：
    主  文
甲○○收受贓物，累犯，處有期徒刑肆月，如易科罰金，以佰元折算壹日。
    事  實
一、甲○○於民國八十五年間因違反麻醉藥品管理條例案件，經本院以八十五年度竹
    簡字第四一二號判處有期徒刑四月，如易科罰金，以三百元折算一日確定，於八
    十六年四月八日易科罰金執行完畢。猶不知悔改，於民國九十年九月一日晚上六
    時後之某時（起訴書誤載為九十年九月十八日），明知真實姓名年籍均不詳、綽
    號「阿賢」之成年男子，在不詳處所交付之車號ＪＴ－七八八０號自小客車一輛
    （為葉文明所有，由乙○○管領使用，於九十年九月一日晚上六時許，停放在新
    竹縣竹北市○○街德成公園旁遭竊），屬來路不明之贓物，仍予以收受，供己駕
    駛代步。嗣於翌日（即九十年九月二日）凌晨零時十分許（起訴書誤載為九十年
    九月十八日二十一時），甲○○駕駛前開贓車，失控衝撞許劉蘭位於新竹縣竹北
    市○○路○段一八０號住處之圍牆，發生車禍而為警查獲，並扣得上揭贓車一部
    （已發還乙○○）。
二、案經新竹縣警察局竹北分局報請台灣新竹法院地方檢察署檢察官偵查起訴。
    理  由
一、訊據被告甲○○固不否認於右揭時地收受及駕駛前開自小客車，嗣駕車不慎衝撞
    證人許劉蘭前述住處之圍牆而發生車禍，但矢口否認有何收受贓物犯行，辯稱：
    該自小客車是向綽號「阿賢」之成年男子借用的，並不知道是贓車云云。惟查：
（一）被告為警查獲時駕駛之ＪＴ－七八八０號自小客車，係葉文明所有，由乙○○
      管領使用，於九十年九月一日晚上六時許，停放在新竹縣竹北市○○街德成公
      園旁遭竊，已據告訴人乙○○於警訊、偵查及本院訊問時陳明在卷，並有贓證
      物品認領保管收據及車籍資料各一紙在卷可稽，足認此揭自小客車係他人失竊
      之贓物。
（二）被告雖於偵審中辯稱前開自小客車係向綽號「阿賢」之男子所借用云云，惟查
      ，被告始終無法提出該綽號「阿賢」男子之真實姓名、地址等資料供本院查證
      。又被告收受上開自小客車時，既未查閱合法行車執照，亦未向該綽號「阿賢
      」男子索取行車執照或詢問車主何人，更未約定返還之時間、地點等情，亦據
      被告供承在卷（見本院九十二年三月二十八日審理筆錄）。然自小客車為目前
      國人所普遍使用之交通工具，駕駛車輛需有行車執照等證件始足表彰適法持有
      之狀態及免於被警攔車取締，乃社會眾所週知之觀念，被告對此自有所認識，
      而上開贓車雖非新車，但既能使用足見尚有一定之市場價值，縱認被告上開借
      用贓車之辯解為真，但竟未約定返還之日期與確實地點，實有違一般借貸之常
      情。第查，被告於收受上揭贓車時已二十五歲，尚非懵懂不知世事之人，且於
      本件案發之前已有多件竊盜犯行，經本院以八十八年度易字第一一六三號、八
      十八年度少連易字第二九號各判處有期徒刑三年二月，有台灣高等法院被告全
      國前案紀錄表一份附卷可參，是被告當知悉擅自駕駛他人之車輛，一旦被警查
      獲，如未能提出相關證明文件如行車執照等，恐將遭追訴竊盜或贓物罪嫌，然
      其卻於借車之際未查詢車主、來源等資料，復未要求「阿賢」交付行車執照，
      堪認被告就其所收受之自小客車屬來路不明之贓物，已有認識，是其所辯，無
      非事後飾卸之詞，不足採信。
（三）綜上各情，並佐以證人許劉蘭就發生車禍一節於警訊中之證詞，本案事證已臻
      明確，被告犯行洵堪認定，應予依法論科。
二、核被告甲○○所為，係犯刑法第三百四十九條第一項之收受贓物罪。被告前因違
    反麻醉藥品管理條例案件，經本院以八十五年度竹簡字第四一二號判處有期徒刑
    四月，如易科罰金，以三百元折算一日確定，於八十六年四月八日易科罰金執行
    完畢，有台灣新竹地方法院檢察署刑案資料查註紀錄表、台灣高等法院被告全國
    前案紀錄表各一份存卷可按，其於五年以內再犯本件有期徒刑以上之罪，為累犯
    ，依刑法第四十七條規定加重其刑。爰審酌被告犯罪動機係為代步，收受之贓車
    為八十年份，於案發時價值尚非鉅大，但仍造成告訴人平日生活之不便，犯後家
    人已代為賠償新台幣二萬元等一切情狀，量處主文所示之刑，並諭知易科罰金之
    折算標準。
三、告訴人乙○○雖以前開自小客車遭竊之時點與被告駕車發生車禍之時點甚為接近
    ，懷疑被告即為竊車之人。然查，被告堅詞否認有何竊盜犯行，且告訴人乙○○
    或證人許劉蘭均未親身見聞被告竊車經過，又被告涉嫌竊盜部分，公訴人認為罪
    嫌不足而未起訴，已於起訴書中逐一詳敘理由，茲不再贅述，本院自無從對公訴
    人未予起訴部分加以審判，附此敘明之。
四、據上論斷，應依刑事訴訟法第二百九十九條第一項前段，刑法第三百四十九條第
    一項、第四十七條、第四十一條第一項前段，罰金罰鍰提高標準條例第一條前段
    、第二條，判決如主文。
本案經檢察官邱朝智到庭執行職務。
中      華      民      國    九十二    年      四      月     十六     日
                                    臺灣新竹地方法院刑事第一庭
                                        法  官  李珮瑜
右正本證明與原本無異。
如不服本判決，應於判決送達後十日內向本院提出上訴狀（應附繕本），上訴於臺灣
高等法院。
                                        書記官  龔紀亞
中      華      民      國    九十二    年      四      月     十六     日
附錄：
刑法第三百四十九條第一項
收受贓物者，處三年以下有期徒刑、拘役或五百元以下罰金。


司法院資訊處製作；財團法人民間司法改革基金會備份。
